Inventaris van het archief van Leo van Aitzema [levensjaren ca. 1580-1669], 1584-1669
Nationaal Archief, Den Haag
- OORSPRONKELIJKE STUKKEN AFKOMSTIG VAN LEO VAN AITZEMA, 1
  - Brieven, door Aitzema in zijn kwaliteit van resident der Hanzesteden ontvangen., 1627-1669; 14-31; 1 band
    Onder de brieven worden enkele aangetroffen - sommige daarvan zijn niet eens geopend - die aan Aitzema zijn toegezonden om uit te reiken aan de Staten-Generaal, waaraan door hem echter geen gevolg is gegeven. Zeer talrijk zijn de in het Latijn gestelde brieven aan Aitzema van de secretaris der stad Danzig (Gedani) Johannes Chemnitz (zie o.a. Kernkamp, Baltische Archivalia, blz. 248 vlg.), overleden in 1668. Verder zij de aandacht gevestigd op enige brieven aan Aitzema van Theodoor Graswinckel, een brief uit 1633 van Hugo de Groot en een brief uit 1650 van Willem Frederik van Nassau, stadhouder van Friesland en Groningen.
    - 1627-1634, 14; 1 band
      In deze band is bijgebonden een afschrift van het traktaat van overgave der stad Maagdenburg in 1633 en een afschrift van het verbaal van het gezantschap naar Engeland in 1627, zoals ook de oorspronkelijke titel nader kan uitwijzen, die luidt als volgt: 'Register van brieven aen den heer resident Aissema tsedert den 19den February 1627 tot den 19den Decembris 1634 incluys met eenige weinige brieven van ende aen den staet nevens een copie van de overgifte der stadt Maechdenburch ende een copie-verbael van de heeren Cats ende Joachimi, Haer Hooch Mogenden extra-ordinaris ende ordinaris ambassadeurs respectievelijk aen den Conick van Englant van den jare 1627'. De band opent met enige brieven van Christiaan IV van Denemarken aan Foppe van Aitzema uit 1625.
    - 1628-1639, 15; 1 omslag
      Niet raadpleegbaar
      Het pak bevindt zich in de Loketkast der Staten-Generaal 'Loopende' 428/8 (zie hierna bijlage 1). Uit de jaren 1629, 1631, 1632 en 1635 zijn geen stukken aanwezig. Een der stukken is een originele brief van de resident van onze Republiek te Hamburg Foppe van Aitzema (die zich daarin tekent: 'Aissema tot Alsem') aan de Staten-Generaal met ingesloten brief aan de prins, beide uit het jaar 1630.
    - 1640-1641, 16; 1 omslag
      Het pak bevindt zich in de Loketkas der Staten-Generaal 'Loopende' 428/19 (zie hierna bijlage 1).
    - 1642, 17; 1 omslag
      Het pak bevindt zich in de Loketkas der Staten-Generaal 'Loopende' 428/8 (zie hierna bijlage 1).
    - 1643-1647, 18; 1 pak
      Het pak bevindt zich in de Loketkas der Staten-Generaal 'Loopende' 428/175 (zie hierna bijlage 1).
    - 1648, 19; 1 omslag
      Het pak bevindt zich in de Loketkas der Staten-Generaal 'Loopende' 428/35 (zie hierna bijlage 1).
    - 1649-1650, 20; 1 omslag
      Het pak bevindt zich in de Loketkas der Staten-Generaal 'Loopende' 428/44 (zie hierna bijlage 1). Hierbij een brief uit Bremen aan 'Monsieur Hamilton, Gentilhomme Anglais à la Haye'.
    - 1651, 21; 1 omslag
      Het pak bevindt zich in de Loketkas der Staten-Generaal 'Loopende' 428/52 (zie hierna bijlage 1).
    - 1652-1654, 22; 1 pak
    - 1655-1656, 22A; 1 pak
    - 1657, 23; 1 omslag
      Het pak bevindt zich in de Loketkas der Staten-Generaal 'Loopende' 428/103 (zie hierna bijlage 1).
    - 1658, 24; 1 omslag
      Het pak bevindt zich in de Loketkas der Staten-Generaal 'Loopende' 428/107 (zie hierna bijlage 1).
    - 1659, 25; 1 omslag
    - 1660-1662, 26; 1 pak
      Het pak bevindt zich in de Loketkas der Staten-Generaal 'Loopende' 428/12 (zie hierna bijlage 1).
    - 1663, 27; 1 omslag
      Het pak bevindt zich in de Loketkas der Staten-Generaal 'Loopende' 428/141 (zie hierna bijlage 1).
    - 1664, 28; 1 omslag
      Het pak bevindt zich in de Loketkas der Staten-Generaal 'Loopende' 428/123 (zie hierna bijlage 1).
    - 1665, 29; 1 omslag
      Het pak bevindt zich in de Loketkas der Staten-Generaal 'Loopende' 428/144 (zie hierna bijlage 1).
    - 1666-1668, 30; 1 pak
    - 1669, 31; 1 omslag
      Het pak bevindt zich in de Loketkas der Staten-Generaal 'Loopende' 428/175 (zie hierna bijlage 1). Het merendeel van de zich in dit pak bevindende stukken zijn brieven, waarvan de datum niet kon worden vastgesteld.
  - Brieven en andere stukken, door Aitzema in zijn kwaliteit van resident der Hanzesteden uit Bremen en Hamburg ontvangen., 1626-1635; 32; 1 band
    Het pak bevindt zich in de Loketkas der Staten-Generaal 'Loopende' 428/7 (zie hierna bijlage 1). Een groot aantal dergelijke brieven bevinden zich ook in inv.nrs. 14-31. Bijzondere vermelding verdienen daaronder in het Frans gestelde brieven van een onbekende te Hamburg, blijkens op diens laatste schrijven van 1667 door Aitzema zelf geplaatste notitie 'le bon borgemaistre Möller, vray père de sa patrie et mon grand bienfaiteur', verder een door Aitzema zelf geschreven beschrijving van een reis, voor de stad Bremen door Friesland en Groningen gedaan in 1655, en een blijkbaar daarmede in verband staand origineel schrijven uit datzelfde jaar van de magistraat van Bremen aan de Staten van de stad Groningen en Ommelanden.
  - Brieven en andere stukken, door Aitzema in zijn kwaliteit van resident der Hanzesteden uit Bremen ontvangen in verband met het geschil tussen die stad en de graaf van Oldenburg., 1646-1657; 33; 1 pak
    Het pak bevindt zich in de Loketkas der Staten-Generaal 'Hoochduytslant, Poolen ende Moscoviën' 136 (zie hierna bijlage 2).
  - Brieven en andere stukken, door Aitzema in zijn kwaliteit van resident der Hanzesteden uit Hamburg ontvangen in verband met het nemen op de Elbe van het schip St. George door Hollandse schepen., 1653; 34; 1 omslag
    Het pak bevindt zich in de Loketkas der Staten-Generaal 'Hoochduytslant, Poolen ende Moscoviën' 113 (zie hierna bijlage 2).
  - Brieven en andere stukken, door Aitzema in zijn kwaliteit van resident der Hanzesteden uit Bremen ontvangen in verband met de geschillen tussen deze stad en Zweden., 1654; 35; 1 pak
    Het pak bevindt zich in de Loketkas der Staten-Generaal 'Hoochduytslant', Poolen ende Moscoviën 118 (zie hierna bijlage 2).
  - Brieven en andere stukken, door Aitzema in zijn kwaliteit van resident der Hanzesteden uit Hamburg ontvangen over het schip 'Den Groenen Jager'., 1656; 36; 1 omslag
    Het pak bevindt zich in de Loketkas der Staten-Generaal 'Loopende' 428/88 (zie hierna bijlage 1).
  - Brieven en andere stukken, door Aitzema in zijn kwaliteit van resident der Hanzesteden uit Bremen ontvangen, naar aanleiding van hetgeen Jan de Smeecker, burger en inwoner der stad Middelburg, van de stad Bremen heeft te vorderen., 1661; 37; 1 omslag
    Het pak bevindt zich in de Loketkas der Staten-Generaal 'Loopende' 428/128 (zie hierna bijlage 1).
  - Brieven en andere stukken, door Aitzema in zijn kwaliteit van resident der Hanzesteden uit de landen van Gulik, Kleef en Berg ontvangen., 1647-1648; 38; 1 pak
    Het pak bevindt zich in de Loketkas der Staten-Generaal 'Hoochduytslant, Poolen ende Moscoviën' 107 (zie hierna bijlage 2). Zie ook inv.nrs. 14-31, waar zich verscheidene dergelijke brieven bevinden.
  - Brieven en andere stukken, door Aitzema in zijn kwaliteit van resident der Hanzesteden uit Kleef en omgeving ontvangen., 1651; 39; 1 omslag
    Het pak bevindt zich in de Loketkas, der Staten-Generaal 'Hoochduytslant, Poolen ende Moscoviën', 110 (zie hierna bijlage 2). Zie ook inv.nrs. 14-31, waar zich verscheidene brieven uit Kleef bevinden.
  - Brieven en andere stukken, door Aitzema in zijn kwaliteit van resident der Hanzesteden uit Munster ontvangen., 1659; 40; 1 pak
    Het pak bevindt zich in de Loketkas der Staten-Generaal 'Hoochduytslant, Poolen ende Moscoviën' 148 (zie hierna bijlage 2).
  - Brieven en andere stukken, door Aitzema in zijn kwaliteit van resident der Hanzesteden uit Oostfriesland ontvangen., 1652-1659; 41-43; 2 omslagen
    Ook in inv.nrs. 14-31 bevinden zich een groot aantal brieven uit Oost-Friesland: Emden, Aurich enz.
    - 1652, 41; 1 omslag
      Het pak bevindt zich in de Loketkas der Staten-Generaal 'Oostvrieslant' 48 (zie hierna bijlage 2).
    - 1655, 42; 1 pak
      Het pak bevindt zich in de Loketkas der Staten-Generaal 'Oostvrieslant' 51 (zie hierna bijlage 2).
    - 1659, 43; 1 omslag
      Het pak bevindt zich in de Loketkas der Staten-Generaal 'Oostvrieslant' 53 (zie hierna bijlage 2).
  - Brieven en andere stukken, door Aitzema in zijn kwaliteit van resident der Hanzesteden uit Wesel ontvangen., 1630-1658; 44; 1 pak
    Het pak bevindt zich in de Loketkas der Staten-Generaal 'Hoochduytslant, Poolen ende Moscoviën' 142 (zie hierna bijlage 2). Ook in inv.nrs. 14-31 bevinden zich verscheidene brieven uit Wesel.
  - Minuut-verbaal van de legatie van Aitzema als resident der Hanzesteden naar Brugge en Engeland., 1652; 45; 1 deel
    De titel luidt: 'Verbael van de heer Aitzema, door de steden Lubeck, Bremen ende Hamborgh naar London ende Brugge afgesonden.' Met vele door Aitzema eigenhandig aangebrachte doorhalingen en wijzigingen. Deels in cijferschrift.
  - Stukken op die legatie betrekking hebbende., 1652; 46; 1 omslag
    Het pak bevindt zich in de Loketkas der Staten-Generaal 'Loopende' 428/65 (zie hierna bijlage 1).
  - Brieven en andere stukken, door Aitzema in zijn particulier ontvangen., 1625-1669; 47-51; 1 pak
    In deze pakken bevinden zich:
    1. Brieven van familieleden aan Aitzema, daaronder een zeer groot aantal van zijn vader Meinard van Aitzema, secretaris van de admiraliteit te Dokkum (zie over hem o.a. G. de Wal, Oratio de claris Frisiae jurisconsultis, blz. 135), verder enkele van zijn broeders Meinard en Schelto en zijn zuster Sjoerd, van zijn oom Foppe van Aitzema, agent van onze Republiek bij de Hanzesteden (zie hiervóór, blz. 9) - verscheidene van deze laatste brieven zijn in cijferschrift - van zijn oom Julius van Aitzema te Emden (zie De Wal, A. w. blz. 135) en van zijn oom Carel Roorda.
    2. Brieven van geleerden aan Aitzema, daaronder van Caspar Barlaeus, Daniel Heinsius, Ulricus Huber en Samuel Maresius. Uit de jaren 1636, 1643, 1656-1658, 1665 en 1666 zijn geen brieven aanwezig.
    - 1625-1632, 47
      Het pak bevindt zich in de Loketkas der Staten-Generaal 'Loopende' 428/162 (zie hierna bijlage 1).
    - 1633, 48
      Het pak bevindt zich in de Loketkas der Staten-Generaal 'Loopende' 428/11 (zie hierna bijlage 1).
    - 1634-1661, 49; 1 pak
      Het pak bevindt zich in de Loketkas der Staten-Generaal 'Loopende' 428/162 (zie hierna bijlage 1). Uit de jaren 1636, 1643, 1646, 1652, 1656, 1658 en 1659 zijn geen stukken aanwezig. In het pak bevind zich een origineel stuk, blijkbaar afkomstig uit de papieren van een commissie uit de Staten van Friesland, waarvan Aitzema's oom Carel Roorda lid was. Van 14 oktober 1635. Het stuk is in dorso gemerkt: 'Ilst'.
    - 1662, 50
      Het pak bevindt zich in de Loketkas der Staten-Generaal 'Loopende' 428/133 (zie hierna bijlage 1).
    - 1663-1669, 51
  - Kwitanties van aan Aitzema geleverde boeken en schilderijen en andere leveringen aan en werkzaamheden voor Aitzema gedaan., 1646-1660; 52; 1 omslag
    Het pak bevond zich in de Loketkas der Staten-Generaal 'Loopende' 428/166 (zie hierna bijlage 1). Een der stukken is een 'Specificatie van tgeene is gelevert aan depeches ten comptoire van de generalyteyt voor en ten behoeve van mijn heer resident Aissema.'.
  - Adversaria over allerlei onderwerpen, door Aitzema als student te Avignon en later gehouden., 1621-1627; 53; 1 deel
    Het pak bevindt zich in de Loketkas der Staten-Generaal 'Loopende' 428/155 (zie hierna bijlage 1).
- AFSCHRIFTEN VAN STUKKEN, GEMAAKT VOOR EN DOOR LEO VAN AITZEMA, 2
  Zie ook inv.nr. 14. Behalve het eerste en laatste nummer van deze afdeling betreffen alle stukken Aitzema in zijn kwaliteit van resident der Hanzesteden. Bij de vaststelling van de volgorde der stukken is er van uitgegaan, dat die betreffende het buitenland voorop gaan en wel eerst die betreffende Duitsland, Zweden en Rusland, daarna die betreffende Engeland, Frankrijk, Portugal, Italië en Barbarije, terwijl inv.nrs. 95-100 enkele stukken betreffende binnenlandse aangelegenheden volgen.
  - Adversaria van allerlei buiten- en binnenlandse staatszaken en zaken, Aitzema in zijn particulier betreffende., 1595-1635; 54; 1 band
    De titel luidt: 'Een register continerende alderhande copiën, gedruckt ende gescreven, soo van politycque als particuliere saecken van verscheydene jaren confuselick onder den anderen gebonden als: Poincten van beschryvinge van de Staten van Hollant ende Westvrieslant, een Staet van oorloge te water de anno 1628, Staet van employ ter saecke van defroyementen ende vereeringen van den jare 1600 tot den jare 1631 incluis, by den staet gedaen, Item van de heerlijcke goederen van alle de steden in Hollant, ende Westfrieslant ende een lijste van de verpondingen in Hollant.' Voorin een door Aitzema eigenhandig geschreven genummerde inhoudsopgave. De nummers 3, 6, 10-15, 22, 24-27, 30-32, 35-36, 38-39, 53-56, 58 en 61-70 ontbreken.
  - Adversaria van allerlei binnen- en buitenlandse staatszaken., 1586-1634; 55; 1 band
    De band bevindt zich in de Loketkas der Staten-Generaal 'Loopende' 428/150 (zie hierna bijlage 1). Voorin een door Aitzema eigenhandig geschreven genummerde inhoudsopgave.
  - Adversaria van allerlei buitenlandse staatszaken., 1596-1650; 56-57; 2 banden
    Hierin verscheidene afschriften van traktaten.
    - 1596-1632, 56
    - 1596-1650, 57
      In deze band ook enkele afschriften van oudere traktaten enz. uit de jaren 1436, 1441, 1443, 1479 en 1486, en opgaven van valuatie van het geld over 1454-1526. Bijgebonden is een origineel aan Aitzema gericht schrijven van graaf Lodewijk van Anhalt uit 1643.
  - Adversaria van allerlei binnenlandse zaken., 1584-1632; 58; 1 band
    De band bevindt zich in de Loketkas der Staten-Generaal 'Loopende' 428/149 (zie hierna bijlage 1). De stukken zijn genummerd met Aitzema's hand. De nummers 1, 6-9 en 12 ontbreken.
  - Resoluties van de Staten-Generaal en andere stukken ingekomen bij en uitgegaan van dat lichaam., 1610-1651; 59-64; 5 delen
    In de inventaris van de Loketkas der Staten-Generaal 'Loopende' nrs. 428/18, 428/26, 428/29, 428/30, 428/32, 428/36 en 428/73 worden nog vermeld resoluties van de Staten-Generaal resp. over 1639-1640, 1644, 1646, 1647, 1648 en 1654.
    - 1610-1611, 59
      Het pak bevindt zich in de Loketkas der Staten-Generaal 'Loopende' 428/2 (zie hierna bijlage 1). Het is tezamen met het register van resoluties van 1643-1644 (inv.nr. 63) in één band gebonden. Bovendien is bijgebonden een staat van oorlog van 1621.
    - 1637-1638, 60
      De titel luidt: 'Copie van het register van de resolutiën van H.H.M. beginnende met den 2de July 1637 ende eyndigende met den 1ste July excluis 1638'.
    - 1638-1639, 61
      Het deel bevindt zich in de Loketkas der Staten-Generaal 'Loopende' 428/15 (zie hierna bijlage 1).
    - 1640-1641, 62
      Het deel bevindt zich in de Loketkas der Staten-Generaal 'Loopende' 428/24 (zie hierna bijlage 1).
    - 1643-1644, 63
      Het deel is met het register van resoluties over 1610-1611 (inv.nr. 59) in één band samengebonden.
    - 1649-1651, 64; 1 band
      De band bevindt zich in de Loketkas der Staten-Generaal 'Loopende' 428/49 (zie hierna bijlage 1).
  - Resoluties van de Staten-Generaal en andere stukken betreffende de vredehandel te Munster., 1624-1647; 65; 1 band
    De band bevindt zich in de Loketkas der Staten-Generaal 'Loopende' 428/4 (zie hierna bijlage 1).
  - -., 66
    Dit inv.nr., bevattende het Verbaal van het verhandelde bij de vrede van Munster, 1647-1648, bevindt zich in het archief van de Staten-Generaal, 1.01.01.05, inv.nr. 8428. De titel luidt: 'Verbael van het gepasseerde op de generale vredehandelingen tot Munster gehouden bij heeren H.H.M. plenipotentiarissen tzedert den 17 November 1646 tot den 24 December 1647 incluys.' Voorin staat aangetekend: 'Dit verbael is gehouden by den heer van Meynerswijck.'.
  - -., 67
    Dit inv.nr., bevattende het Verbaal van het verhandelde bij de vrede van Munster, 1647-1648, bevindt zich in het archief van de Staten-Generaal, 1.01.01, inv.nr. 8430. De titel luidt: 'Verhael van het verhandelde bij H.H.M. plenipotentiarissen tot Munster op de generale vredehandelingen aldaer tzedert den 3 December 1647 tot den 2 January 1648 incluys.'.
  - Privileges van de stad Aken., 1657; 68; 1 katern
    Het stuk bevindt zich in de Loketkas der Staten-Generaal 'Hoochduytslant, Poolen ende Moscoviën' 157 (zie hierna bijlage 2).
  - Stukken betreffende Brandenburg., 1648-1655; 69-71; 2 omslagen
    - 1648, 69; 1 pak
      Het pak bevindt zich in de Loketkas der Staten-Generaal 'Brandenburch' 12 (zie hierna bijlage 2).
    - 1649, 70
      Het pak bevindt zich in de Loketkas der Staten-Generaal 'Brandenburch' 14 (zie hierna bijlage 2).
    - 1655, 71
      Het pak bevindt zich in de Loketkas der Staten-Generaal 'Brandenburch' 18 (zie hierna bijlage 2).
  - Stukken betreffende de militie te Danzig., 1657; 72; 1 pak
    Het pak bevindt zich in de Loketkas der Staten-Generaal 'Hoochduytslant, Poolen ende Moscoviën' 139 (zie hierna bijlage 2).
  - Stukken betreffende de gereformeerden te Danzig., 1650-1651; 73; 1 pak
    Het pak bevindt zich in de Loketkas der Staten-Generaal 'Hoochduytslant, Poolen ende Moscoviën' 109 (zie hierna bijlage 2). Hierbij enkele aan Aitzema gerichte originele brieven.
  - Stukken betreffende Kleef en Wesel., 1655; 74; 1 pak
    Het pak bevindt zich in de Loketkas der Staten-Generaal 'Hoochduytslant, Poolen ende Moscoviën' 120 (zie hierna bijlage 2).
  - Verbaal van de legatie naar Munster., 1657; 75; 1 deel
    De titel luidt: 'Copie verbael by de heeren Barendrecht, Lange ende Van der Hooge, gedeputeerden van H.H.M. aan den bisschop van Munster tot bylegginge van de differenten tusschen S.F.D. ende de stadt Munster gehouden ende ter generaliteit overgelevert den 19 December 1657'.
  - Stukken betreffende Oost-Friesland., 1647; 76; 1 pak
    Het pak bevindt zich in de Loketkas der Staten-Generaal 'Oostvrieslant' 46 (zie hierna bijlage 2). De stukken hebben voornamelijk betrekking op de heren van In- en Kniphuisen, terwijl er enkele originele brieven uit 1658 van hen aan Aitzema, onder voorkomen. Men zie brieven van hen aan Aitzema ook in inv.nrs. 14-31.
  - -., 77
    Dit inv.nr., bevattende ingekomen en uitgegane stukken bij en van gezanten van de republiek in Zweden, 1653-1655, bevindt zich in het archief van de Staten-Generaal, 1.01.01, inv.nr. 8479. De titel luidt: 'Brieven, remonstrantiën, memoriën etc. van ende aen (den) Coninck ende Coninginne sampt de regieringe in Sweden, resp. gescreven ende gepresenteert alle meest van H.H.M. heeren ministers aldaer in de jaren 1653, 1654 ende 1655 ende den staet concernerende.' Onder de stukken bevindt zich één originele brief aan Aitzema.
  - -., 78
    Dit inv.nr., bevattende een Verbaal van de legatie naar Zweden, 1640, bevindt zich in het archief van de Staten-Generaal, 1.01.01, inv.nr. 8390. De titel luidt: 'Copie verbael van de heeren Boreel, Sonck ende Aylva, H.H.M. ambassadeurs aen de Coninginne ende Croone van Sweeden in den jare 1640.'.
  - -., 79
    Dit inv.nr., bevattende een Verbaal van de legatie naar Rusland, 1648, bevindt zich in het archief van de Staten-Generaal, 1.01.01, inv.nr. 8456. De titel luidt: 'Verbael van de ambassade van Moscoviën van de(n) heer Coenraad Burch, ter generaliteit overgegeven den 18en December in den jare 1648'.
  - Adversaria van allerlei staatszaken betreffende Engeland., 1653-1654; 80-81; 2 banden
    - 1653-1654, 80
      De titel luidt: 'Verscheydene resolutiën, secreete als anders, mitsgaders veele andere notabele saecken van tsedert den 18en November 1653 tot December 1654 incluys voorgevallen meest Engelant raeckende .....'. De stukken zijn voor het merendeel uitgescheurd.
    - 1654, 81
      De titel luidt: 'Register van brieven, resolutiën, propositiën ende memoriën, mitsgaders alle de stucken, die wegens desen staet in ende omtrent de saecken van Engelant hebben gedient in den jare 1654'.
  - Brief van Rudolph Winwood aan de staten van Holland (?) over het bestand., 1608; 82; 1 stuk
    Het stuk bevindt zich in de Loketkas der Staten-Generaal 'Loopende' 428/171 (zie hierna bijlage 1).
  - 'Cohier van verscheydene resolutiën van staet in de jaren 1617, 1626 en 1627 raeckende de negociatie by den heer Carleton in Engelant genomen.', 1617 - 1627; ---
    Overgebracht naar 1.01.02. Staten-Generaal, inv.nr. 8355
  - Verbaal van de legatie naar Engeland., 1639; 84; 1 band
    Bijgebonden zijn resoluties van de Staten-Generaal van 1642 en een staat van oorlog, ongedateerd, zoals ook blijkt uit de titel, die luidt als volgt: '...H.H.M. resolutiën van staet, genomen in den jare 1642 ende een copie van het verbael by de heeren H.H.M. ambassadeurs François Aerssens ende Joachimi in derselver ambassade aen den Coninck van Groot-Brittaignen, gehouden in den jare 1639, mitsgaders een copie van een staet van oorloge sonder jaer ende dagh, alle in één volumen gebonden.'.
  - -., 85
    Dit inv.nr., bevattende een Verbaal van de legatie naar Engeland, 1644-1645, bevindt zich in het archief van de Staten-Generaal, 1.01.01, inv.nr. 8397. De titel luidt: 'Verbael van de heeren Boreel, Van Rheede van Rhenswoude, H.H.M. extra-ordinaris ambassadeurs, ende de heer Joachimi, derselver ordinaris ambassadeur in Engelant, aengaende het gepasseerde ende verhandelde geduyrende derselver ambassade anno 1644 ende 1645.'.
  - Verbalen van legaties naar Engeland., 1651-1653; 86; 1 band
    De titel luidt: 'Verbalen van de heeren Catz, Schaep ende Van de Perre, H.H.M. ambassadeurs in de jaren 1651 ende 1652 in Engelant geweest, ende een van den jaere 1653 by de heeren ambassadeurs Beverningk, Nieupoort, Van de Perre ende Jonghsthal, mede aldaer geweest synde, met de documenten ende stucken van de jaren 1650 tot 1653 incluys daertoe specterende, alle copielick in één volumen gebonden ende los daarinne leggende.'.
  - Verbaal van de legatie naar Engeland., 1653-1654; 87; 1 band
    De titel luidt: 'Verbael van alle de considerabelste poincten ende saecken, die de heeren H.H.M. ambassadeurs aen het Parlement ende Republijcque van Engelant ingevolge van de nader resolutie van 21 October 1653 met de wedercompste van de heeren Nieupoort ende Jongstal getracteert hebben met de stucken daertoe specterende 1653 ende 1654'.
  - Resoluties van de Staten-Generaal betreffende en secrete brieven van de gezant Willem Nieupoort uit Engeland., 1656; 88; 1 pak
    Het pak bevindt zich in de Loketkas der Staten-Generaal 'Loopende' 428/86 (zie hierna bijlage 1). Dit zijn de stukken, genoemd door Wurm, A. w. blz. 63, die de klerk Lelienbergh bezig zou geweest te verbranden op het ogenblik, dat hij werd gevangen genomen; vgl. ook in de inleiding hiervóór blz. 10. De stukken zijn inderdaad voor het grootste gedeelte door het vuur verteerd.
  - Stukken betreffende het opbrengen van Franse schepen door De Ruyter., 1657; 89; 1 pak
    Het pak bevindt zich in de Loketkas der Staten-Generaal 'Vrankrijk' 110 (zie hierna bijlage 2).
  - Stukken betreffende Portugal., 1648; 90; 1 pak
    Het pak bevindt zich in de Loketkas der Staten-Generaal 'Portugael' 18 (zie hierna bijlage 2).
  - Verbaal van de legatie naar Portugal., 1657; 91; 1 deel
    De titel luidt: 'Verbael van den bewinthebber (sc. van de West-Indische Compagnie) Ten Hove ende Gijsbert de Witt wegens hare commissie aen de Coninginne-Regente van Portugael van den jare 1657.'.
  - Verbaal van de legatie naar Portugal., 1661; 92; 1 deel
    De titel luidt 'Verbael van den heer Gijsbert de Witt wegens syne commissie aen den Coninck van Portugael van den jare 1661.'.
  - Stukken betreffende de Waldenzen in Piemont., 1655; 93; 1 pak
    Het pak bevindt zich in de Loketkas der Staten-Generaal 'Italiën, Savoyen, Constantinopolen, Marocco, Venetiën, Zalee ende Barbariën' 32 (zie hierna bijlage 2).